【裁判字號】    98,上易,2717
【裁判日期】    981231
【裁判案由】    竊盜
【裁判全文】
臺灣高等法院刑事判決                98年度上易字第2717號
上  訴  人  臺灣臺北地方法院檢察署檢察官
被      告  丁○○
                    （現另案於臺灣臺北監獄執行中）
上列上訴人因被告竊盜案件，不服臺灣臺北地方法院98年度易字
第1300號，中華民國98年9月2日第一審判決（起訴案號：臺灣臺
北地方法院檢察署97年度偵字第9842號），提起上訴，本院判決
如下：
    主  文
上訴駁回。
    理  由
一、公訴意旨略以：被告丁○○與彭士平、甲○○、乙○○（以
    上3 人均經原審判處罪刑確定）及一名真實姓名不詳之成年
    男子等人共同意圖為自己不法所有之犯意聯絡，於民國96年
    12月22日凌晨3時許，駕車至臺北市○○街108號地樺營造股
    份有限公司（下稱地樺營造公司）所營建未完工之工地，由
    彭士平打破工地辦公室窗戶之玻璃先進入工地後，其餘4 人
    再陸續進入工地，共同徒手竊取放置於該處價值約新臺幣（
    下同）5萬元之電纜線1 捆（重約100公斤），以接應搬運之
    方式，將電纜線搬運至工地後門處。然於尚未竊走之際，彭
    士平因行跡恐遭工地內之監視錄影器所攝錄，復徒手竊取工
    地內地樺營造公司所有之監視錄影器主機，惟不慎觸動保全
    警報系統，彭士平等5 人旋即將電纜線棄置現場後逃逸，其
    中乙○○則與丁○○騎乘車號DVP-976 號普通輕型機車離去
    。嗣為保全人員余彥濃抵達現場查看，記下前揭普通輕型機
    車之車號後報警處理，循線查獲，始悉上情，因認被告涉犯
    刑法第321條第2項、第1項第2款及第4 款之加重竊盜未遂罪
    嫌。
二、按犯罪事實應依證據認定之，無證據不得推定其犯罪事實；
    又不能證明被告犯罪者，應諭知無罪之判決，刑事訴訟法第
    154條第2項、第301條第1項分別定有明文。又認定不利於被
    告之事實，須依積極證據，苟積極證據不足為不利於被告之
    事實認定時，即應為有利於被告之認定，更不必有何有利之
    證據（最高法院30年上字第816 號判例參照）。復按刑事訴
    訟法第156條第2項規定，被告或共犯之自白，不得作為有罪
    判決之唯一證據。揆其立法意旨乃在防範被告或共犯自白之
    虛擬致與真實不符，故對自白在證據上之價值加以限制，明
    定須藉補強證據以擔保其真實性。所謂補強證據，係指除該
    自白本身之外，其他足以證明該自白之犯罪事實確具有相當
    程度真實性之證據而言，雖所補強者，非以事實之全部為必
    要，但亦須因補強證據之質量，與自白之相互利用，足使犯
    罪事實獲得確信者，始足當之。是以，兩名以上共犯之自白
    ，不問是否屬於同一程序（共同被告），縱所述內容一致，
    仍屬自白之範疇，究非自白以外之其他必要證據，故此之所
    謂補強證據，應求諸於共犯自白以外，實際存在之有關被告
    與犯罪者間相關聯之一切證據；必共犯之自白先有補強證據
    ，而後始得以該自白為被告或其他共犯自白之補強證據，殊
    不能逕以共犯兩者之自白相互間作為證明其中一方所自白犯
    罪事實之補強證據。
三、公訴人認被告涉犯上揭加重竊盜未遂罪嫌，無非係以證人即
    同案被告彭士平、乙○○及被害人地樺營造公司工務部主任
    丙○○、保安人員余彥濃等於偵查中之供證，及被告於偵查
    中之供述，為其主要論據。訊據被告固坦承有與彭士平、甲○○及乙○○前往上開案發地點附近之統一超商，惟堅詞否
    認有何竊盜之犯行，並辯稱：當天係乙○○邀伊至該統一超
    商吃東西，伊對於彭士平等人係要去上開工地偷東西乙事並
    不知情等語。
四、經查：
  (一)證人即共同被告彭士平雖於偵查中供證：被告當時開發財車
    直接停在工地後門云云，嗣又改稱：開發財車是另一個人，
    後來被告也有坐發財車走云云（偵查卷二第34、35頁），復
    於原審供證：伊不知道發財車是不是被告開過去的，也不知
    道是何人開車的云云（原審卷第159 頁），而證人即共同被
    告乙○○則先於偵查中供證：發財車是被告聯絡另外一個人
    開過去的，伊不知道其名字云云（偵查卷二第37頁），繼於
    原審供證：當天沒有其他人是開小發財車云云（原審卷第13
    8 頁背面），是渠等就被告參與本案之經過（是否駕駛一輛
    發財車到案發現場）乙節前後供詞反覆不一，渠等供證之憑
    信性自是令人質疑。況證人彭士平於原審供證：伊從頭到尾
    都沒有看到被告等語（原審卷第158 頁背面），及證人乙○○亦於原審供證：被告並不知道伊等要去工地偷電纜，被告
    只是一起去便利商店，當時係彭士平說要去工地，叫伊載他
    去工地，他說他要去偷電纜，後來甲○○再過來，因為彭士
    平不小心碰到警報器，伊便載彭士平逃跑，直接回家了，未
    再回去便利商店，被告並未與伊等一起逃跑等語（原審卷第
    138 頁，本院98年12月17日審判筆錄），證人即同案被告甲○○於本院供證：當天好像是乙○○找被告去便利商店，伊
    不知道他找被告過去做什麼，後來彭士平叫乙○○過去工地
    ，伊過去看到他們在拉電線，伊就跟著拉，後來彭士平說有
    人來了，伊就騎摩托車離開，沒有再碰到被告，當時被告並
    沒有到工地現場等語（本院98年12月17日審判筆錄），顯就
    被告是否涉案之供證，亦與渠等於偵查中所供矛盾，則上開
    公訴人所舉之證人彭士平、乙○○之證言，自難遽採為不利
    於被告之認定。
  (二)證人即被害人地樺營造公司工務部主任丙○○固於警詢時陳
    稱：96年12月22日凌晨3時，上開工地1樓因有不明人士侵入
    觸動警報器，而後新光保全人員隨即到場景文街側車進入工
    地現場查看，發現約有2至3名男嫌犯欲逃離現場，因而前往
    追捕，保全人員追捕過程中發現其中2 名嫌犯共乘一部車號
    DVP-976號機車由工地後門逃逸，另1名嫌犯則徒步逃離，最
    後皆被嫌犯逃離，經清點工地財物後，發現監視錄影設備之
    數位錄影主機1 部遭竊等語（偵查卷一第24頁），惟其於偵
    查中自承：伊到場之後，派出所警員已經在現場，伊沒有看
    到被告等語（同上偵查卷第86頁），是其所述能證明地樺營
    造公司所屬上開工地於前揭時間曾遭侵入並失竊監視錄影設
    備之數位錄影主機1 部之事實，尚不能以之證明被告有參與
    本件竊盜行為。
  (三)另證人即新光保全人員余彥濃雖迭於警詢、偵查及原審審理
    中均供證：被告為當日騎白色機車擋住伊車輛向伊問路，以
    致於伊無法繼續追捕騎乘車牌號碼DVP-976 號機車之竊賊的
    那個人等語。然證人即同案被告甲○○於原審供證：當天騎
    乘白色機車的人是伊，伊有看到保全人員，所以我才清楚知
    道證人余彥濃當天是開solio 的車等語，則被告否認當天有
    騎白色機車向證人余彥濃問路之辯解，尚非無據。且縱然證
    人余彥濃指認被告當天試圖以問路之方式幫助同案被告彭士
    平、甲○○逃逸之事實無訛，亦未能證明被告有何竊盜犯行
    ，故公訴人以證人余彥濃之證述為據，亦無從對被告以竊盜
    罪相繩。
五、綜上所述，公訴人所舉之上開證據均無足資認定被告有公訴
    意旨所指之加重竊盜未遂行為，自難以該罪相繩。原審綜據
    卷存積極證據尚不足以證明被告犯罪，諭知被告無罪，尚無
    不合。
六、檢察官上訴意旨雖以：本案結夥三人以上竊盜犯行，業據共
    同被告彭士平、甲○○、乙○○等人自白不諱，復有證人丙○○、余彥濃證詞及其他卷證可稽，實屬確鑿。而關於被告
    所涉部分，共同被告彭士平供稱：我與甲○○是在深坑鄉一
    起長大的朋友，乙○○、丁○○是甲○○在案發當日即96年
    12月22日凌晨在丁○○住處樓下介紹認識的，他們三人都知
    道要去工地行竊等語。共同被告甲○○供稱：我們四人有前
    往臺北市○○區○○街108 號工地，由彭士平進入工地行竊
    電纜線，我跟乙○○及丁○○在工地旁等彭士平從工地竊得
    物品出來等語。共同被告乙○○供稱：彭士平（綽號「大胖
    」）在96年12月22日2、3時左右打電話給我，說要報我賺錢
    ，有好幾十萬的東西要我載，還問我有沒有車子，我就答應
    ，然後我就找另一位朋友丁○○開小貨車…到了工地我和丁○○在外面等彭士平，彭士平說要先進去把監視器剪掉，他
    就爬牆進去，約過了3 分鐘，彭士平很緊急又爬出來，說警
    報器在響，趕快跑等語。且證人余彥濃對於被告如何以假借
    問路之方式，阻擋證人追躡同案被告之情，迭於警詢、偵查
    及審理中均證述、指認綦詳，均可見被告與彭士平、甲○○
    、乙○○等人，有共同犯罪之故意而結為一夥，並分任把風
    與毀壞安全設備實行竊盜之行為，其竊盜犯行終雖因障礙而
    未遂，仍均該當於刑法第321條第2項、第1項第2款、第4 款
    之結夥三人毀壞安全設備竊盜未遂罪。另查案發時為凌晨三
    時許，衡之常情，一般人搬家怎會選擇在夜深之時？而被告
    與同案被告乙○○以外的被告彭士平、甲○○根本不相熟識
    ，且案發現場為工地，根本不是住家，被告辯稱之所以會去
    現場，是要幫朋友搬家云云，如何能信？原審捨上開明確之
    卷證不採，誤信被告臨訟卸責之詞，其認定事實顯與證據不
    符，亦有違經驗法則云云。惟查，檢察官既以彭士平、甲○○、乙○○與被告為共犯關係，則渠等於警詢及偵查中所為
    有關被告亦參與本件竊盜之供述，縱前後所述內容一致，仍
    屬自白之範疇，究非自白以外之補強證據。至彭士平、甲○○、乙○○如何進入上開工地行竊，乃渠等竊盜犯行之經過
    ，而被告究有無參與其間，證據為何，乃檢察官應負提出及
    舉證之責，尚非專憑彭士平、甲○○、乙○○之供述為被告
    本件犯罪之唯一證據。況其中證人彭士平、乙○○於偵查中
    所為不利於被告之陳述尚存上述之重大瑕疵，及證人彭士平
    、甲○○、乙○○先後於原審及本院審理時均翻異前詞，否
    認被告曾參與本案竊盜行為之分擔，故檢察官上訴意旨所舉
    之上開同案被告彭士平、甲○○、乙○○於警詢及偵查中之
    陳述，自難資為被告有罪之證據。至證人余彥濃固於偵審中
    指認被告當天試圖以問路之方式幫助其他同案被告逃逸乙情
    不移，惟依其於偵審中所供證，足認當時其到場所發現之3
    名嫌犯，被告並不與之，故當時被告究有何與同案被告乙○○等人分任把風與毀壞安全設備實行竊盜之行為，尚難以證
    人余彥濃之證述為據。另按認定犯罪事實應依證據，為刑事
    訴訟法所明定，故被告否認犯罪事實所持之辯解，縱屬不能
    成立，仍非有積極證據足以證明其犯罪行為，不能遽為有罪
    之認定（最高法院30年上字第1831號判例參照）。被告於警
    詢及偵查中雖辯稱：其當時至上開工地，係應乙○○之邀，
    要去幫朋友搬家云云，然其於同日訊問時均堅稱：其到了現
    場，知道乙○○要進入工地偷電纜線，即表明不要參與，便
    掉頭走了等語（偵查卷一第19、94頁），況被告上開辯解縱
    迥異於常情，難以採信，惟本案檢察官所舉之上開積極證據
    均不足為不利於被告之事實認定，自無從對被告以竊盜罪相
    繩。綜上，檢察官徒執上詞指摘原判決不當，為無理由，應
    予駁回。
據上論斷，應依刑事訴訟法第368條，判決如主文。
本案經檢察官劉靜婉到庭執行職務。
中    華    民    國    98    年    12    月    31    日
            刑事第二十一庭審判長法  官  蔡聰明
                                法  官  趙文
                                法  官  楊力進
以上正本證明與原本無異。
不得上訴。
                                書記官  楊麗娟
中    華    民    國    98    年    12    月    31    日


司法院資訊處製作；財團法人民間司法改革基金會備份。
